最　高　行　政　法　院　判　決　　　　　　　　　　九十三年度判字第八七九號
　　上　訴　人　甲○○
　　被 上訴 人　臺中縣稅捐稽徵處
　　代　表　人　乙○○
右當事人間因地價稅事件，上訴人對於中華民國九十二年二月十四日臺中高等行政法
院九十一年度簡字第一九一號判決，提起上訴，本院判決如左：
　　主  文
上訴駁回。
上訴審訴訟費用由上訴人負擔。
　　理  由
壹、本件上訴人主張：查平均地權條例施行細則第三十六條規定中所謂之道路應包括
    「人行步道」在內，本件上訴人於臺中縣清水鎮○○○段三五之一、之五（下稱
    系爭土地）附近所有同小段三六之四地號係都市計畫中使用分區○○○○道，政
    府迄今仍未徵收開闢使用，由此應認為本件系爭土地之公共設施尚未完竣，依法
    並不能課徵地價稅。被上訴人所為之原處分顯有違該平均地權條例施行細則之規
    定，原審未審察及此，乃屬判決不適用法令之違背法令。而上訴人於向原審提起
    訴訟之起訴狀業已提及此點，然原判決均未對此點有所論述及准駁，顯亦有判決
    不備理由之違背法令。次查本件清水鎮公所所據以認定公共設施完竣範圍之依據
    乃為臺中縣民國（下同）七十九年三月二十日施行之「實施都市計畫地區公共設
    施完竣地區範圍認定之標準」。惟平均地權條例第二十二條第一項第二款之規定
    乃係基於課稅需要所為之規定，並無法律授權縣市政府得對公共設施完竣區範圍
    之認定制定法規命令。而同條例施行細則第三十六條、第三十八條亦僅是規定公
    共設施完竣之定義及機關之作業程序，亦非該認定標準之法源依據。且查臺中縣
    政府所頒布之前開認定標準中，規定完竣範圍之深度以街廓之一半，並以工業區
    七十五公尺、住宅區四十公尺、商業區三十公尺為度，而完全不考慮土地所處位
    置是否可連接進出道路等情況。祇要在前開範圍內，即一律造冊通知稅捐機關開
    徵地價稅，此顯違法律授權及人民負擔稅捐之公平性原則。又公共設施完竣區範
    圍之認定，乃屬全國一致的事務，應由中央主管機關即內政部制定統一之認定標
    準，以為各級政府一致之適用。然臺中縣政府前開認定標準係其恣意裁量所為，
    與其他縣市間產生不同之認定標準。甚且在事實上以臺中縣各鄉鎮為例亦有不同
    之認定標準。另依臺中縣政府於七十九年三月二十日研商「都市土地公共設施完
    竣地區範圍認定標準及編造工作事宜」會議決議可知，都市土地公共設施是否完
    竣，應由縣政府工務局及鄉鎮公所派員會同勘查始可認定劃設。惟查本件臺中縣
    政府並未與清水鎮公所實際派員到系爭土地會同勘查公共設施已經完竣之事實，
    其僅憑自來水公司及電力公司之回函即逕自認定所謂公共設施已完竣，顯然亦與
    臺中縣政府所制定之前開認定標準及七十九年三月二十日所為之會議決議不符，
    從而被上訴人原處分所憑以認定系爭土地公共設施已完竣之清水鎮公所八十八年
    四月六日清鎮函字第五八九八號函顯非合法，爰請判決廢棄原判決。
貳、被上訴人則以：查上訴人所有坐落清水鎮○○段秀水小段三五之一、之五、之六
    、之九及三六之三地號計五筆土地，原係課徵田賦，業經清水鎮公所劃設為公共
    設施完竣地區，並由清水地政事務所於八十八年八月十二日清地三字第一一七四
    三號函將公共設施完竣地區土地清冊送被上訴人所屬沙鹿分處在案，嗣經清水鎮
    公所以八十八年十月十四日（八八）清鎮建字第一七一○九號函復民國八十七年
    前完竣。按財政部八十一年十一月二十五日八一臺財稅第八一○八七○六六四號
    函釋規定，應自其公共設施完竣之次年期起改課地價稅。被上訴人所屬沙鹿分處
    乃依土地稅法第十四條規定，就上開五筆土地及連同其他六筆未異議之土地，核
    定課徵八十九年地價稅計新臺幣（下同）三三、九一一元，並無違誤。另被上訴
    人發函向自來水公司第四管理處清水營運所及臺灣電力股份有限公司臺中區營業
    處查明電力及自來水管線是否埋設事宜，經臺灣電力股份有限公司臺中區營業處
    九十一年四月二日中區段工二字第九一○三○二一二號函及臺中縣政府九十一年
    三月二十日府建城字第○九一○六七五○五○○號函復可知，並無上訴人復查主
    張電力及自來水管線均未埋設等情事，是被上訴人所屬沙鹿分處依據土地稅法第
    十四條規定及清水鎮公所、清水地政事務所移送通報之資料辦理核課上訴人八十
    九年地價稅，並無不當。至於上訴人指稱臺中縣政府七十九年三月二十日施行之
    「實施都市計畫地區公共設施完竣地區範圍認定之標準」已逾越行政程序法之規
    定，為違法之行政命令乙節。查臺中縣政府於上開訴願決定書中「．．．且按平
    均地權條例施行細則第二條第四款規定『．．．公共施完竣地區範圍之勘定．．
    ．在縣（市）政府為建設局或工務局或農業局（科）。』，是有本府七十九年三
    月二十日『實施都市計畫地區公共設施完竣地區範圍認定之標準』之會議所為之
    決議及內容，係據平均地權條例施行細則第二條第四款、第三十六條第二項規定
    授權而訂定，並非無法律依據，併予指明。」，業已明等語，資為抗辯。
參、原判決以：查本件上訴人所有坐落臺中縣清水鎮○○段秀水小段三五之一、之五
    地號二筆土地，原係課徵已停徵之田賦，案經被上訴人所屬沙鹿分處依據地政機
    關通報資料，查得前開二筆土地，經臺中縣清水鎮公所劃設為公共設施完竣地區
    ，並由臺中縣清水地政事務所以八十八年八月十二日清地三字第一一七四三號函
    將公共設施完竣地區土地清冊送被上訴人所屬沙鹿分處在案，嗣經臺中縣清水鎮
    公所以八十八年十月十四日（八八）清鎮建字第一七一○九號函復八十七年前公
    共設施完竣，此有臺中縣清水鎮公所八十八年十月十四日（八八）清鎮建字第一
    七一○九號函、八十八年八月十二日清地三字第一一七四三號函及臺中縣清水鎮
    都市計畫公共設施完竣地區土地清冊影本等附於原處分卷內可稽，自無土地稅法
    第二十二條第一項第二款課徵田賦之適用。被上訴人所屬沙鹿分處遂按財政部八
    十一年十一月二十五日八一臺財稅第八一○八七○六六四號函意旨，應自其公共
    設施完竣之次年期起改課地價稅，依土地稅法第十四條規定，就上開二筆土地，
    核定課徵八十九年地價稅計一四，五○四元，揆諸土地稅法第十四條及第二十二
    條第一項第二款規定及財政部八十一年十一月二十五日臺財稅第八一○八七○六
    六四號函釋意旨，並無不合。另依據平均地權條例施行細則第二條第四款規定關
    於公共設施完竣地區範圍之勘定在縣（市）政府為建設局，為施行該項作業，臺
    中縣政府復於七十九年三月二十日研商「都市土地公共設施完竣地區範圍認定標
    準及編造工作事宜」會議決議，依該決議內容，現場勘查係由鄉鎮公所及縣政府
    工務局派員會同勘查認定劃設，再由鄉鎮公所將完竣地區劃設於地籍套繪藍晒圖
    送地政事務所，並由地政事務所編造清冊移送稅捐稽徵機關，該項內容係屬為施
    行法規所為之細節性、技術性規定，則本件既經相關單位會同勘查認定劃設，並
    經臺中縣清水鎮公所八十八年四月六日清鎮函字第五八九八號函移清水地政事務
    所編造清冊，移送被上訴人課徵地價稅，其勘定程序自屬適法，足見系爭土地上
    之公共設施確已完竣，則被上訴人依據臺中縣清水地政事務所函送之公共設施完
    竣地區土地清冊，查明系爭土地範圍內之公共設施已於八十七年完竣，自八十九
    年度起核定改課地價稅一四、五○四元，並無不合。又系爭土地公共設施業已完
    竣，自不因其仍作農業使用而得免徵地價稅。上訴人所述各節，俱非可採，乃判
    決駁回上訴人在原審之訴。
肆、本院查：（一）、上訴人以本件關於都市土地公共設施是否完竣之認定，聲請許
    可上訴，因其所涉及之法律見解具有原則性，自應許可，合先明（二）、按「
    已規定地價之土地，除依第二十二條規定課徵田賦者外，應課徵地價稅。」，又
    「非都市土地依法編定之農業用地或未規定地價者，徵收田賦。但都市土地合於
    左列規定者，亦同．．．二、公共設施尚未完竣前，仍作農業用地使用者。．．
    ．前項第二款．．．以自耕農地及依耕地三七五減租條例出租之耕地為限。」為
    土地稅法第十四條及二十二條所明定。另「徵收田賦之土地，．．．公共設施已
    完竣，應自完竣之次年期起改課地價稅」亦為財政部八十一年十一月二十五日八
    一台財稅第八一○八七○六六四號函釋在案。本件上訴人所有坐落臺中縣清水鎮
    ○○段秀水小段三五之一、之五、之六、之九及三六之三地號計五筆土地，原係
    課徵田賦，業經臺中縣清水鎮公所劃設為公共設施完竣地區，並由臺中縣清水地
    政事務所以民國八十八年八月十二日清地三字第一一七四三號函將公共設施完竣
    地區土地清冊送被上訴人所屬沙鹿分處在案，嗣經臺中縣清水鎮公所以八十八年
    十月十四日（八八）清鎮建字第一七一○九號函復八十七年前公共設施完竣，被
    上訴人所屬沙鹿分處遂按財政部八十一年十一月二十五日八一台財稅第八一○八
    七○六六四號函意旨，應自其公共設施完竣之次年期起改課地價稅，依土地稅法
    第十四條規定，就上開五筆土地及連同其他六筆未異議之土地，核定課徵八十九
    年地價稅計新臺幣（下同）三三、九一一元。上訴人不服，申經復查結果，未獲
    變更，提起訴願，亦遭決定駁回，乃就上開五筆土地中之三五之一、之五地號等
    二筆土地，提起本件行政訴訟。本件原判決關於系爭土地屬依法勘定公共設施完
    竣地區，不符合土地稅法第二十二條第一項第二款課徵田賦之規定，自應依法課
    徵地價稅，公共設施業已完竣，不因仍作農業使用而主張免徵地價稅等事項，均
    已詳為論斷。再者，若土地已規定地價，除依土地稅法地第二十二條規定課徵田
    賦者外，應課徵地價稅。系爭土地必須符合土地稅法第二十二條規定始得不徵收
    地價稅；而上訴人所指臺中縣民國七十九年三月二十日施行之「實施都市計畫地
    區公共設施完竣地區範圍認定之標準」，應係認定事實而訂頒之基準，非直接對
    外發生法規範效力之一般、抽象之規定，與行政程序法第一百五十條規定之法規
    命令有別。上訴人復查申請主張系爭土地除道路及水溝排水已完成外，電力及自
    來水管線均為埋設等情，被上訴人為查明公共設施之電力及自來水管線埋設工程
    是否確已完竣，乃函查之，結果已於八十七年間分別埋設完竣，則被上訴人自八
    十九年度課徵系爭土地地價稅，誠難謂其無據。又上訴人既以陳明系爭土地之道
    路及水溝排水已完竣，足見聯外交通之道路及排水系統均已完竣，尚難執規劃為
    與道路連接之行人步道之土地未完成徵收開闢（該編定為人行步道之土地屬免徵
    地價稅之問題），即謂道路未完成。再者，鄉鎮關於公共設施完竣之認定，應係
    依據各地實際情形而認定，本件系爭土地之公共設施實際既已完竣，自不因上訴
    人仍作農業使用而否定之。系爭土地不符合土地稅法第二十二條規定課徵田賦，
    原處分係依土地稅法第十四條規定而課徵地價稅，尚難謂其為反租稅法定原則或
    平等原則。是原判決認本件原處分所為核定課徵地價稅，認事用法，均無違誤，
    維持原處分及訴願決定，而駁回上訴人在原審之訴，其所適用之法規與該案應適
    用之現行法規並無違背，與解釋判例，亦無牴觸，並無所謂原判決有違背法令之
    情形；又證據之取捨與當事人所希冀者不同，致其事實之認定亦異於該當事人之
    主張者，不得謂為原判決有違背法令之情形。（二）、上訴人對於業經原判決詳
    予論述不採之事由再予爭執，核屬法律上見解之歧異，要難謂為原判決有違背法
    令之情形。本件上訴論旨，仍執前詞，指摘原判決違誤，求予廢棄，難認有理由
    ，應予駁回。
據上論結，本件上訴為無理由，爰依行政訴訟法第二百五十五條第一項、第九十八條
第三項前段，判決如主文。
中　　華　　民　　國　　九十三　　　年　　　七　　　　月　　　八　　　　日
                    最 高 行 政 法 院  第 二 庭
                                審 判 長 法  官　　　葉　振　權
                                         法  官      林　清　祥
                                         法  官　　　姜  仁  脩
                                         法  官　　　劉　鑫　楨
                                         法  官　　　吳　明　鴻
右  正  本  證  明  與  原  本  無  異
　　　　　　　　　　　　　　　　　　　　 法院書記官　陳　盛　信
中　　華　　民　　國　　九十三　　　年　　　七　　　　月　　　八　　　　日
